【裁判字號】    95,上易,1580
【裁判日期】    950922
【裁判案由】    竊盜
【裁判全文】
臺灣高等法院刑事判決                95年度上易字第1580號
上  訴  人  臺灣士林地方法院檢察署檢察官
被      告  甲○○
上列上訴人因被告竊盜案件，不服臺灣士林地方法院94年度易字
第858 號中華民國95年5 月23日第一審判決（起訴案號：臺灣士
林地方法院檢察署94年度偵字第8209號），提起上訴，本院判決
如下：
    主  文
原判決撤銷。
甲○○共同攜帶兇器竊盜，處有期徒刑陸月，如易科罰金以（銀
元）佰元折算壹日；扣案之老虎鉗壹把沒收。
    事  實
本院認定之犯罪事實與原審判決（如附件）事實欄之記載相同，
茲引用之。
    理  由
一、引用原審判決（如附件）理由欄一、二所記載之證據。
二、按刑法第321 條第1 項第3 款之攜帶兇器竊盜罪，係以行為
    人攜帶兇器竊盜為其加重條件，此所謂「兇器」，其種類並
    無限制，凡客觀上足對人之生命、身體、安全構成威脅，具
    有危險性之兇器均屬之，且祇須行竊時攜帶此種具有危險性
    之兇器為已足，並不以攜帶之初有行兇之意圖為必要（參最
    高法院79年度台上字第5253號判例意旨）。查被告於竊盜之
    時，共犯陳淑娟持有之扣案老虎鉗1 把，係金屬材質，質地
    堅硬，足以殺傷人之生命、身體，若持以行兇，依一般社會
    觀念足使人之生命、身體、安全構成威脅。被告於原審雖辯
    稱陳淑娟持用該把扣案老虎鉗並無行兇之意圖，惟共犯陳淑
    娟確實於被告行竊時手持該把扣案老虎鉗在外接應，揆之前
    引判例意旨，被告即該當刑法第321 條第1 項第3 款之要件
    。核被告所為，係犯刑法第321 條第1 項第3 款之攜帶兇器
    竊盜罪。又被告甲○○與共犯陳淑娟就上開加重竊盜犯行，
    有犯意聯絡及行為分擔，應論以共同正犯（按95年7 月1 日
    施行之新刑法，其中第28條有關共同正犯之規定，僅為文字
    修正，不生法律效果之變更，故無比較新舊法之問題）。再
    公訴人固以被告除犯刑法第321 條第1 項第3 款之罪外，另
    又該當同條項第2 款「踰越牆垣」之要件。惟刑法第321 條
    第1 項第2 款所定「毀越門扇、牆垣或其他安全設備而犯竊
    盜罪」之踰越牆垣竊盜罪，無論其所列舉之「門扇」、「牆
    垣」或泛稱之「安全設備」，均指依社會通常觀念足認為防
    盜設備而言（最高法院55年度台上字第547 號判例意旨可資
    參照）。是刑法第321 條第1 項第2 款所指門扇、牆垣或是
    其他安全設備，其客觀上均須具有防盜功能，始足當之。經
    查，被告於前揭時、地雖有踰越日新國小「圍牆」入內竊取
    花盆鐵架之犯行，惟其所逾越之「圍牆」當時正在整修，且
    並未附加板模，其高度僅約50公分，無庸攀爬，僅須跨越即
    可入內等情，業據被告於原審陳明在卷（見原審卷第95頁）
    ，且又核與證人即查獲員警許嘉尚於原審審理結證情形相符
    （見原審卷第94頁），復有現場採證照片4 張附卷可稽（附
    於偵查卷第28頁），是被告所辯其踰越之「圍牆」，實無何
    防盜之作用等語，堪信屬實，則被告所踰越之「圍牆」既無
    防盜作用，顯與刑法第321 條第1 項第2 款之「牆垣」有間
    ，是公訴人以被告除犯刑法第321 條第1 項第3 款之罪外，
    另該當同條項第2 款之要件，即有誤會，應予指明。
三、原審予以論罪科刑，固非無見，惟查：被告前於69年、78年
    、84年間分別因搶奪、竊盜與恐嚇取財等案件，依序經臺灣
    高雄地方法院判處有期徒刑八月確定、臺灣板橋地方法院判
    處有期徒四月確定、臺灣臺北地方法院判處有期徒刑六月確
    定，並執行完畢；被告最近一次於88年3 月30日因犯竊盜罪
    經臺灣板橋地方法院以88年度易緝字第2 號判決，並依累犯
    規定判處有期徒刑一年六月確定，於89年3 月20日縮短刑期
    假釋出監，至89年6 月17日縮刑期滿執行完畢等，有本院被
    告前案紀錄表在卷可稽，顯見被告素行不佳，而於前案有期
    徒刑執行完畢甫滿五年即再犯本案，足徵被告並無警惕之心
    ，難認「無再犯之虞」，是原審併就被告為緩刑之宣告，尚
    失考量，難謂允洽。檢察官上訴意旨指稱原審所量處之刑度
    未能收懲儆之效，其量刑未合云云，然查本案被告所竊取之
    物僅花盆鐵架9 個，其價值約新台幣100 元，此據證人乙○
    ○於警詢中供明在卷（偵查卷第16頁），顯見被告所得利益
    菲薄，被害人之損害亦屬輕微，原審依此酌處有期徒刑六月
    ，量刑尚屬妥適，難認有何過輕之處，則檢察官就此部分指
    摘固無理由，然上訴意旨指摘原審諭知緩刑不當，則非無據
    ，仍應由本院撤銷改判。
四、爰審酌被告僅因一時缺錢花用，短於思慮致罹刑章，惟本案
    所竊得之花盆鐵架價值並非至鉅，且其於犯後業已坦承普通
    竊盜犯行，暨其犯罪之動機、目的等一切情狀，量處被告有
    期徒刑六月。又被告行為後，刑法業於94年2 月2 日經總統
    以華總一義字第09400014901 號令修正公布之刑法，業於95
    年7 月1 日施行，其中第41條易科罰金之折算標準亦經修正
    ，依修正前第41條第1 項及95年7 月1 日修正施行前罰金罰
    鍰提高標準條例第2 條前段（現已刪除）規定，被告之易科
    罰金折算標準應以銀元300 元折算一日，經折算為新臺幣後
    ，應以新臺幣900 元折算一日。而修正後刑法第41條第1 項
    前段規定，則係以新臺幣1000元、2000元或3000元折算一日
    ，茲比較修正前後之易科罰金折算標準，以95年7 月1 日修
    正公布施行前之規定，較有利於被告，是應依新修正刑法第
    2 條第1 項前段，適用修正前刑法第41條第1 項前段規定，
    併諭知其易科罰金之折算標準。至扣案之老虎鉗1 把，係被
    告所有供與共犯陳淑娟犯本案竊盜所用之物，應依刑法第38
    條第1 項第2 款之規定宣告沒收。
五、被告經合法傳喚（本院指定95年9 月6 日下午3 時15分行審
    判程序之傳票，業於95年8 月15日經寄存送達於被告住居所
    地，有送達回證在卷可按），無正當理由未於審判期日到庭
    ，是依刑事訴訟法第371 條規定，本院爰不待其陳述，逕行
    判決。
據上論結，應依刑事訴訟法第369 條第1 項前段、第373 條、第
364 條、第371 條、第299 條第1 項前段，修正後刑法第2 條第
1 項，刑法28條、第321 條第1 項第3 款、第38條第1 項第1 款
，修正前刑法第41條第1 項，修正前罰金罰鍰提高標準條例第2
條，判決如主文。
本案經檢察官呂光華到庭執行職務。
中    華    民    國    95    年    9    月    22    日
                  刑事第十七庭審判長法  官  陳貽男
                                    法  官  高明哲
                                    法  官  許仕楓
以上正本證明與原本無異。
不得上訴。
                                    書記官  劉貞達
中    華    民    國    95    年    9    月    25    日
附錄本案論罪科刑法條全文
刑法第321 條第1 項第3 款：
犯竊盜罪而有左列情形之一者，處六月以上五年以下有期徒刑：
3.攜帶兇器而犯之者。


司法院資訊處製作；財團法人民間司法改革基金會備份。
